---
title: "Análise de latência em licitações"
author: "DGRF"
date: "15/06/2020"
output: 
  html_document:
    toc: true
    toc_float: true
---

```{r setup, include=FALSE}
knitr::opts_chunk$set(echo = TRUE)
```

## Introdução e saneamento dos dados

Este relatório tem por objetivo analisar o que se chamará de latência na licitação: o tempo decorrido entre a **celebração do termo de compromisso e a homologação do processo licitatório**. Dessa forma, temos como latência o valor $L$ em dias corridos, onde $L = C - H$, sendo $C$ a data de celebração do termo, e $H$ a data de homologação. Para realização dos cálculos com as datas, é utilizado o pacote *lubridate* (https://lubridate.tidyverse.org/), que permite a realização de cálculos aritméticos com datas em termos de dias corridos.

Para isso, será utilizada a planilha de acompanhamento de termos, utilizada pela Diretoria de Gestão de Rede Física. A planilha encontra-se disponibilizada no link: https://docs.google.com/spreadsheets/u/1/d/1lx9F6m2p9iJzsB91OfwtYoiBtRBKKGk5QieuouBDXDU/edit?usp=drive_web&ouid=112067781419992811065. A análise das informações se dará por meio do software RStudio, com a utilização de bibliotecas específicas, instaladas conforme código abaixo:

```{r biblioteca, message=FALSE, warning=FALSE}
library(tidyverse) ## Para manipulação dos dados e gráficos.
library(lubridate) ## Para cálculos com datas.
library(DT) ## Para impressão das tabelas.
```


Para análise das informações, foi realizado o download da planilha diretamente via GoogleDrive, com posterior tratamento de sua estrutura. Esse procedimento foi realizado em script próprio e a base de dados foi salva como o objeto "relacao_termos.rds". Tal objeto será lido e convertido como o item "obras".

```{r leitura-dados}
obras <- readRDS("rdata/relacao_termos.rds")
```


Primeiramente foram constatados alguns possíveis erros e saneados dados. Primeiro, foram consideradas para análise somente as obras com datas de celebração do termo e homologação informadas. Além disso, **datas de homologação anteriores à data de celebração do respectivo termo foram descartadas**, por indicar possível erro no preenchimento da planilha. 

```{r saneamento, echo = FALSE}

obras_saneadas <- obras %>% filter(!(is.na(data_tc)) & !(is.na(data_homolog))) %>%
  mutate(delay = data_homolog - data_tc) %>% ##delay corresponde a latencia
  filter(delay > 0)

```


Após esse tratamento, obtemos para análise um escopo de **`r format(nrow(obras_saneadas), big.mark = ".")`** obras, representando **`r format((nrow(obras_saneadas) / nrow(obras) * 100), decimal.mark = ",", digits = 4)` %** do total de **`r format(nrow(obras), big.mark = ".")`**.


## Informações gerais

A título de comparação, primeiro serão apresentados os dados gerais no que diz respeito à latência licitatória em dias corridos
.
```{r geral, echo=FALSE}
 obras_saneadas %>% 
  summarise(n_obras = n(),
            media_delay = mean(delay), 
            min_delay = min(delay),
            max_delay = max(delay),
            sd_delay = sd(delay)) %>% 
  mutate(media_delay = round(media_delay, digits = 0),
         min_delay = round(min_delay, digits = 0),
         max_delay = round(max_delay, digits = 0),
         sd_delay = round(sd_delay, digits = 0)) %>% 
  datatable(rownames = FALSE, colnames = c("Número de 
                                           obras", "Latência média", "Latência mínima",
                         "Latência máxima", "Desvio Padrão"),
            options = list(
              columnDefs = list(list(className = 'dt-center', targets = "_all")),
              searching = FALSE ##Removendo campo pesquisa
))



```
**Tabela 1: Latência geral**

Lembrando que o  desvio padrão ($\sigma$) é calculado da seguinte maneira  $\sigma=\sqrt{\frac{1}{N-1}\sum_{i=1}^N(x_i-\bar{x})^2}$. Sendo a raiz quadrada da variância, indica a dispersão dos valores de latência ($x$) divergem em torno da média ($\bar{x}$).


## Latência por tipo de obra


A seguir apresenta-se as mesmas informações da Tabela 1, especificando pelos tipos de obra especificados na planilha:

```{r df_tipo_obra, echo = FALSE}
tipo_obra <- obras_saneadas %>% filter(!(is.na(data_tc)) & !(is.na(data_homolog))) %>%
  mutate(delay = data_homolog - data_tc) %>%
  filter(delay > 0) %>% group_by(tipo_obra) %>% 
  summarise(n_obras = n(),
            media_delay = mean(delay),
            min_delay = min(delay),
            max_delay = max(delay),
            sd_delay = sd(delay)) %>% 
  arrange(desc(media_delay)) %>% 
  mutate(media_delay = round(media_delay, digits = 0),
         min_delay = round(min_delay, digits = 0),
         max_delay = round(max_delay, digits = 0),
         sd_delay = round(sd_delay, digits = 0)) 

tipo_obra %>%
         datatable(rownames = FALSE, colnames = c("Número de 
                                           obras", "Latência média", "Latência mínima",
                         "Latência máxima", "Desvio Padrão"),
            options = list(
              columnDefs = list(list(className = 'dt-center', targets = "_all")),
              searching = FALSE ##Removendo campo pesquisa
))
  
```


Para melhor visualização, abaixo segue gráfico com os valores de latência por tipo de obra, com destaque para a média geral.

```{r plot_tipo, echo = FALSE, warning=FALSE, message=FALSE}

tipo_obra %>%
ggplot(aes(x = tipo_obra)) +
  geom_col(aes(y = media_delay), fill = "red", col = "black") +
  geom_hline(yintercept = 393, size = 1, linetype = "dashed") +
  geom_label(aes(y = media_delay, label = media_delay), fill = "#ff9999", fontface = "bold") +
  labs(title = "Latência em dias corridos por tipos de obra",
       caption = "A linha pontilhada representa a média geral") +
  coord_flip() +
  theme_bw() +
  theme(axis.title = element_blank(),
        axis.text.x = element_blank(),
        axis.ticks = element_blank(),
        panel.grid = element_blank(),
        panel.border = element_blank())
```

## Latência por SRE

## Latência por VALOR